臺灣高雄地方法院刑事判決　　　　　　　　　　　　　九十一年度訴緝字第九五號
　　公　訴　人　臺灣高雄地方法院檢察署檢察官
　　被　　　告　丙○○○
　　選任辯護人　葉銘進
右列被告因偽造有價證券等案件，經檢察官提起公訴（七十九年度偵字第一三二０三
號），本院判決如左：
    主  文
丙○○○無罪。
    理  由
一、公訴意旨略以：被告丙○○○與其夫乙○○（另案經台灣高等法院高雄分院判處
    有期徒刑二年確定）共同基於意圖為自己不法所有之犯意聯絡，於民國七十七年
    六月一日，在高雄縣鳳山市○○街二十九之六號住處，由乙○○出面向告訴人甲○○、訴外人許清誥等人招募互助會，每會新台幣（以下同）二萬元，共計三十
    二人會次，每次開標後均由被告丙○○○向會員收取會款；迄七十九年八月一日
    計開標二十七次，其中除會員楊麗華標取二會（共參加五會）、梁俊德、林長安
    、黃瑞興、趙鄭桂英等各得標一會外，餘均為乙○○冒用各會員名義得標會款花
    用。乙○○為冒標會款，竟連續盜刻楊麗華、陳猛Ｘ、黃長Ｘ等人之印章，復意
    圖供行使之用，偽簽楊麗華等人之名字及蓋用偽刻之印章於本票上，偽造有價證
    券，並交付予未得標之各會員而行使，因認被告涉有刑法第二百十條、第二百十
    六條、第二百零一條第一項、第二項、第三百三十九條第一項偽造有價證券等罪
    嫌。
二、按犯罪事實應依證據認定之，無證據不得推定其犯罪事實，刑事訴訟法第一百五
    十四條定有明文。又認定不利於被告之事實，須依積極證據，苟積極證據不足為
    不利於被告事實之認定時，即應為有利於被告之認定，更不必有何有利之證據（
    最高法院三十年上字第八一六號判例參照）。公訴人認被告涉有偽造有價證券等
    犯嫌，係以告訴人之指述，及盧國文偽造之本票多紙為其論據。惟訊據被告丙○○○堅決否認有偽造有價證券等犯嫌，辯稱：「因甲○○是鄰居，所以伊有幫忙
    乙○○向甲○○收過會款，但伊不知乙○○有冒標會款的事情，也沒有偽造本票
    」等語。經查，告訴人甲○○與訴外人許清誥於七十九年八月九日對乙○○提出
    告訴時，均未指述被告丙○○○與乙○○有共犯偽造有價證券等情形，且其於九
    十一年六月二十一日本院審理中，亦到庭陳稱：「是因一時生氣才告丙○○○，
    伊會錢有時會交給丙○○○，丙○○○偶而也會向伊收會錢。伊不知道丙○○○
    是否向其他會員收會錢」等語，顯見告訴人並未認被告丙○○○對本件互助會之
    召募、開標、收取會款等事宜，與盧國文有共犯嫌疑，乃於對盧國文提出告訴時
    ，未指述被告丙○○○有相同犯嫌，且被告丙○○○與乙○○為夫妻關係，代收
    同為鄰居之告訴人繳納之會款，事屬平常，又乙○○於九十一年六月二十一日本
    院審理時，亦一再供稱本件冒標會款、偽造本票均為其所為，而此亦為公訴人在
    起訴書中所載明，而台灣高等法院高雄分院於八十三年度上訴字第二二三六號乙○○偽造有價證券案中，亦未認被告丙○○○為共犯，此有該判決書在卷可憑；
    是本件自難僅以被告丙○○○與盧國文為夫妻之親，曾偶代盧國文收取會款、主
    持開標，即認被告丙○○○應與盧國文共負偽造有價證券等罪責。此外，復查無
    其他積極證據足證被告丙○○○有何偽造有價證券等犯行，不能證明被告丙○○○犯罪，依法應為無罪之諭知。
據上論斷，應依刑事訴訟法第三百零一條第一項，判決如主文。
中      華      民      國    九十一    年    七      月     十二     日
                                  臺灣高雄地方法院刑事第一庭
                                      法  官    曾  逸  誠
右正本證明與原本無異。
如不服本判決，應於判決送達後十日內，向本院提出上訴狀。
                                      書記官    張  金  蘭
中    華    民    國      九十一      年      七      月      十六      日
